【裁判字號】    97,訴,1938
【裁判日期】    980430
【裁判案由】    回復原狀
【裁判全文】
臺灣板橋地方法院民事判決
原      告  乙○○
訴訟代理人  林瑑琛律師
被      告  甲○○
上列當事人間請求回復原狀事件，經本院於民國98年4 月29日言
詞辯論終結，判決如下：
    主  文
被告應給付原告新臺幣捌拾壹萬元，及其中新臺幣伍拾壹萬元自
民國九十三年二月十一日起、及其中新臺幣壹拾壹萬元自民國九
十三年三月二十三日起、及其中新臺幣壹拾玖萬元自民國九十三
年六月十六日起均至清償日止，按週年利率百分之五計算之利息
。
訴訟費用由被告負擔。
本判決於原告以新臺幣貳拾柒萬元供擔保後，得假執行。
    事實及理由
一、本件被告經合法通知，未於言詞辯論期日到場，核無民事訴
    訟法第386 條所列各款情形，爰依原告之聲請，由其一造辯
    論而為判決。
二、原告主張：
(一)原告於民國 (下同)93 年1 、2 月間聽訴外人即友人蘇正一
    提及被告（當時其自稱張修銘）有一輛1998年份，車牌號碼
    S8－5999，2300cc黑色賓士泡水車亟欲出售，倘能買下修好
    ，無論自用或轉售均極為划算，為此，原告乃偕訴外人蘇正
    一前去看車，但因出價太高而未談成，嗣訴外人蘇正一再與
    被告接觸洽商後，遂經原告同意由訴外人蘇正一於93年2 月
    10日與被告簽下汽車買賣合約書，並同時交付新臺幣 (下同
    )510,000 萬 元，當時，原告為免麻煩，曾表示該車一併交
    由被告找人修理，而被告也同意代為調買材料後找人來修，
    並再由原告另一友人訴外人李允平負責聯繫，據訴外人李允
    平轉知所需材料費約330,000 元，被告要求先支付三分之一
    即110 ,000 元 ，原告也即於93年3 月22日由訴外人蘇正一
    交付該款，其後，因久不見被告回音或將汽車辦理過戶，遂
    一再催促被告履約，未料，被告又表示將由其負責修好，但
    修車全部費用需400,000 元，要求原告再給付190,000 元，
    原告不疑有它，乃再於93年6 月15日交由訴外人李允平匯款
    至被告指定之帳戶內，無奈又過數月被告仍未有任何回應，
    此期間原告透過訴外人蘇正一及李允平屢屢催促，被告有時
    拒不接聽電話，有時僅淡淡表示尾款未付清如何交車，有事
    找其律師解決。原告至此方知此中可能有詐，因為，依汽車
    買賣合約書約定定金510,000 元給付後即應辦理過戶，而汽
    車若未修理完成，豈有付清全部修理費之理？尤其，被告一
    直避不見面，均僅能以電話聯絡，且依汽車買賣合約書上所
    列地址找人，亦據屋主告知從未有「張修銘」其人住居該處
    ，爰委請律師發函至被告指定之聯絡地址表示解約及催告還
    錢，並因被告後來已無法再行聯絡上，且車輛亦不知去向，
    不得已乃提起刑事告訴，可惜檢察官均偏採被告事後卸責之
    詞，在續行偵查後予以不起訴處分，原告再議亦被駁回，惟
    上列事實已近明確，故依民法第255 條及第259 條等規定，
    請求被告返還全部價金及至受領時起之利息。
(二)經調閱鈞院檢察署刑事偵查卷後，發現系爭所指購買之S8-5
    999 ，2300cc黑色賓士車，早於93年1 月30日即遭交通部公
    路總局台北區監理所註銷牌照（詳見該署94年偵字第12765
    號偵查卷第10頁），雖被告辯稱其不知車牌何時被註銷（該
    署95年度偵續字第418 號卷第13頁），但其自知逾期未繳稅
    、未驗車，以其從事汽車買賣之經驗，此客觀上給付不能及
    遲至今日猶未能交付汽車之事實，亦已符合民法第256 條得
    解除契約之要件，原告因發現新事實併為提起本件請求之法
    律關係，且以本訴狀之送達作為向被告為解除契約之意思表
    示。
(三)按汽車被註銷牌照，如欲重領牌照，其須檢附之文件仍為被
    告應履行之義務，但被告已辯稱不知被註銷牌照，且自刑事
    偵查起未為任何交付汽車之行為，任令泡水之系爭車輛廢置
    至今達七年以上，另其於刑事偵查後始於95年11月22日將原
    告所不知之汽車貸款償清，顯見被告本無意履行汽車買賣契
    約，而連汽車修理廠之陳彥暉亦供稱車子送來時車內零件均
    已被拆光，又無法聯絡上車主（指被告，均詳台中地檢偵查
    卷），則益見被告根本不在意汽車之修理及交付，原告在無
    法確認被告是否履約及在時間歷經太久，已無法確認汽車能
    否修復及交車仍有其價值之情況下，除依民法第256 條得解
    除契約外，應仍合於民法第255 條之規定，為此提起本件訴
    訟，併為聲明除擔保金額外如主文所示。
(四)聲明：被告應給付原告810,000 元，及其中510,000 元自93
    年2 月11日起、及其中110,000 元自93年3 月23日起、及其
    中190,000 元自93年6 月16日起均至清償日止，按週年利率
    百分之五計算之利息。及願供擔保，聲請宣告假執行。
三、原告主張之事實，業據提出汽車買賣合約書、收據、匯款單
    、律師函及回執、地檢署及高檢署處分書及本院刑事裁定等
    件影本各1件為證，核屬相符。被告未於言詞辯論期日到場
    ，復未提出書狀作何有利於已之聲明或陳述，依民事訴訟法
    第280 條第3 項前段準用同條第1 項前段規定，應視同自認
    ，且被告就810, 000元部分已於94年度偵字第12765 號詐欺
    案之訊問筆錄亦自認其確有收受上開款項，自堪信原告之主
    張為真正。
四、按契約解除時，當事人雙方回復原狀之義務，除法律另有規
    定或契約另有訂定外，由他方所受領之給付物，應返還之；
    受領之給付為金錢者，應附加自受領時起之利息償還之；給
    付無確定期限者，債務人於債權人得聲請給付時，經其催告
    而未為給付，自受催告時起負遲延責任，其經債權人起訴而
    送達訴狀，或依督促程序送達支付命令，或為其他相類之行
    為者，與催告有同一之效力，民法第259 條第1 、2 款、第
    22 9條第2 項分別定有明文。本件原告於訴訟中說明以辯論
    意旨狀之送達作為向被告為解除契約之意思表示，於法上無
    不合，從而系爭契約已於被告98年3 月22日收受上開意思表
    示時發生解除契約之效力，按系爭契約既經原告依法解除，
    則原告依據民法第259 條第1 、2 款規定請求被告回復原狀
    ，返還被告已受領之款項共810,000 元，及其中510,000 元
    自93年2 月11日起、及其中110,000 元自93年3 月23日起、
    及其中190, 000元自93年6 月16日起均至清償日止，按週年
    利率百分之五計算之利息為有理由，應予准許。
五、原告陳明願供擔保，請求宣告假執行，核無不合，茲酌定擔
    保金額，予以准許。
六、結論，本件原告之訴為有理由，依民事訴訟法第385條第1項
    前段、第78條、第390條第2項，判決如主文。
中    華    民    國    98    年    4     月    30    日
                  民事第二庭    法  官  張谷輔
以上正本係照原本作成
如對本判決上訴，須於判決送達後20日內向本院提出上訴狀
中    華    民    國    98    年    4     月    30    日
                                書記官  郭群裕


司法院資訊處製作；財團法人民間司法改革基金會備份。
